【裁判字號】    97,台上,1423
【裁判日期】    970403
【裁判案由】    違反貪污治罪條例等罪
【裁判全文】
最高法院刑事判決            九十七年度台上字第一四二三號
上  訴  人  甲○○
選任辯護人  王炳輝律師
            林松虎律師
上  訴  人  乙○○
選任辯護人  林春榮律師
上列上訴人等因違反貪污治罪條例等罪案件，不服台灣高等法院
台中分院中華民國九十六年四月十九日第二審更審判決（九十五
年度上更(一)字第二六四號，起訴案號：台灣台中地方法院檢察署
九十三年度偵字第一０二０五、一一五二八、一二一九六號），
提起上訴，本院判決如下：
    主  文
上訴駁回。
    理  由
按刑事訴訟法第三百七十七條規定：上訴於第三審法院，非以判
決違背法令為理由，不得為之。是提起第三審上訴，應以原判決
違背法令為理由，係屬法定要件，如果上訴理由書狀未依據卷內
訴訟資料，具體指摘原判決不適用何種法則或如何適用不當，或
所指摘原判決違法情事，顯與法律規定得為第三審上訴理由之違
法情形，不相適合時，均應認其上訴為違背法律上之程式，予以
駁回。本件原審經審理結果，認為上訴人甲○○違背職務收受及
期約賄賂、洩漏國防以外之秘密、行使公務員登載不實之公文書
、公務員包庇他人常業圖利容留性交及猥褻，另上訴人乙○○常
業圖利容留性交及猥褻等犯行明確，因而比較行為時及裁判時法
律，適用最有利於上訴人二人之規定，撤銷第一審關於甲○○部
分所為科刑之判決，改判仍依牽連犯，從一重論處甲○○連續依
據法令從事調查職務之公務員，對於違背職務之行為，收受賄賂
罪刑（處有期徒刑十一年），另維持第一審判決論處乙○○共同
以意圖使女子與他人為性交、猥褻之行為，而容留以圖利為常業
罪刑，駁回乙○○在第二審之上訴。已詳敘調查、取捨證據之結
果及憑以認定犯罪事實之心證理由。並就上訴人二人否認犯行之
供詞及其等所辯各語認非可採，予以論述。乙○○上訴意旨略以
：（一）、原審判決認第一審判決所援引為認定依據之乙○○、
丙○○在調查人員調查時之供述，均不具證據能力，然卻未撤銷
第一審判決，仍予維持，顯有理由矛盾之違誤。（二）、已判決
確定之共同正犯丁○○於偵查中供稱其與乙○○合夥租用合利太
飯店九樓套房經營芳香療法期間，從事半套性交易係自民國九十
二年四月間開始，其於退夥時曾告知乙○○經營性交易之事等語
，如果屬實，則乙○○應於九十二年十月間丁○○退夥時始知悉
丁○○從事性交易，然原判決卻以丁○○已陳明自九十二年四月
間起與乙○○共同從事半套與全套之性交易等語，並據而認定乙
○○自九十二年四月間起，共同參與本件性交易犯行，自有認定
事實與卷證資料不符之矛盾。（三）、丁○○於偵查中之上開供
述，未經具結，依法不得作為證據，且其嗣於原審更審前審理時
已陳明其退夥後，係於一唱歌之場合，將昔日合夥期間曾經營性
交易之事告知乙○○，故乙○○可能因當時唱歌音量太大而未能
聽清丁○○談話內容，乃原判決仍採信丁○○上開無證據能力之
偵查中供述，而對辯護人上開辯解不予採信，復未敘明理由，亦
有判決理由不備之違失。（四）、丙○○於第一審審理時，先稱
其出資加入合夥時，僅丁○○曾告知係經營半套之色情性交易，
乙○○未言及其事，嗣卻又稱乙○○邀約其合夥時，曾表示經營
之項目為半套之性交易等語，所述前後矛盾，乃原判決依憑後者
為不利乙○○之認定，卻未說明不採信前者之理由，同屬判決理
由不備。（五）、依卷附月報表之記載，乙○○等人合夥自九十
二年八月至同年十二月之營收固為新台幣（下同）一百三十六萬
六千一百二十元，但扣除支出後，盈餘僅二千二百零七元，且乙
○○並未從中取得分文，自無從恃以維生，乃原判決竟論以常業
犯，認定事實顯與卷證不符。（六）、刑法有關連續犯、常業犯
之規定，悉已刪除，縱乙○○確參與本件妨害風化犯行，其僅有
一容留行為，應屬刑法第二百三十一條第一項犯罪之接續犯，原
判決依常業犯論處，自非合法。甲○○上訴意旨略謂：（一）、
依證人戊○○之證言，其所述丙○○與甲○○見面授受賄款等情
，並非其親身經歷，乃得自丙○○之傳聞，應無證據能力；又業
經判決確定之共同正犯丙○○證述其加入經營本件性交易期間，
月報表上所載「稅金」，即為給付甲○○之賄款等語，核與丁○
○所稱月報表中「稅金」一項，係支付予頂罪人頭之款項等語，
顯不相符，再觀諸扣案月報表、記事本與週曆表之記載，其上關
於「稅金」與標示有「龍」或「黑龍」（俱指甲○○）之款項，
多所重覆，參以戊○○亦自承上開帳本上所載由其轉交他人之賄
款，其並未轉交，丙○○亦知情，足徵丙○○有假公濟私之嫌，
從而其關於「稅金」之記載及上開供述之真實性，均堪存疑。另
己○○於調查員詢問時雖稱其因從事性交易遭甲○○查獲，甲○
○因此向其索取規費，然嗣於檢察官偵訊時則稱其因擬返回高雄
工作，故實並無付款予甲○○之意，先後所述已不一致；且甲○
○縱曾索賄，己○○於通訊監察取得之電話通話中，對甲○○所
為付款之允諾，既係虛與委蛇，實無交付賄款之意，即難謂彼等
雙方已有賄賂之期約。原判決認甲○○應分別成立收受及期約賄
賂，容有理由不備與不適用法則或適用不當之違失。（二）、原
判決認定丙○○交付賄款予甲○○之目的，在避免遭警臨檢取締
，是洩秘應已吸收於收受賄賂中，乃原判決卻論以牽連犯；又甲
○○查獲庚○○、辛○○二人從事性交易後，因彼等均未供出媒
介者之真實姓名，乃將一般嫖客多從小廣告得知招妓訊息之通例
，記載於筆錄，殊難謂有公務員登載不實之直接故意，原判決竟
認甲○○併觸犯公務員登載不實罪，均有適用法則不當之違失。
（三）、原判決事實既記載甲○○因己○○遲不付款，乃囑丙○
○協助查報己○○之不法行為，丙○○因而於九十三年三月一日
凌晨通報由甲○○查獲庚○○等二人，何以又認甲○○觸犯包庇
他人從事性交易？且就甲○○有無包庇之故意，未詳載其認定之
理由，亦顯有瑕疵各云云。惟查：（一）、原判決就乙○○否認
犯行，所持對丁○○從事性交易之事，毫不知情之辯解，已援引
丁○○於第一審審理時所供其與乙○○於九十二年二、三月間起
，在合利太飯店九樓，合夥經營芳香療法，自同年四月間起，開
始從事半套之性交易，店內小姐做半套，亦可外叫小姐至店外做
全套性交易，每月均製有報表，曾有一、二次，交由乙○○查閱
，繼丙○○加入合夥後，改至該飯店六樓營業，每月報表均出示
於乙○○，乙○○皆未表示任何意見等語，及丙○○所述乙○○
在與丁○○合夥之前，即另於他處經營護膚美容名店從事性交易
，嗣乙○○邀約其加入合夥時，曾告知彼等二人係經營半套之性
交易，其參與經營後，迄九十三年三月間乙○○退夥時，其製作
之月報表均按月交付予乙○○，報表上所載營業情形，乙○○已
全盤瞭解等語，說明上開供證，互核相符，應堪採信，乙○○前
既曾以經營護膚店之同一方式，掩護從事性交易行為，本件與丁
○○合夥期間，並曾詳閱月報表瞭解營業概況，堪認其確知情且
與丁○○自九十二年四月間起，合夥經營性交易，又丙○○加入
合夥後，更每月提供報表，乙○○尤無不知彼等經營性交易之可
能等情甚詳。對丁○○嗣於原審更審前審理中更易其詞，改稱其
係迄九十二年八月間，丙○○加入合夥，搬至該飯店六樓，始從
事性交易，且未事前徵得乙○○同意，迄其轉讓股份予丙○○而
退股時，始告知乙○○等語，亦以丁○○先後不一之供詞，應以
其於第一審審理時之供述，距案發時較近，且受干擾較少，較為
可信。此乃原審本其職權之行使，對調查所得之證據定其取捨，
為價值上之判斷，據以於判決內認定上訴人之犯行，核與客觀上
之經驗法則、論理法則尚無違背，尤無上訴意旨所指理由矛盾、
判決理由不備與不適用法則或適用不當之違法。至丁○○於偵查
中所為關於乙○○之供詞，因未經具結而無證據能力，原判決併
引為論據之一，固有微疵，然除去該陳述，仍不致動搖上開事實
之認定；又第一審據以認定乙○○犯罪之乙○○、丙○○在調查
人員調查時之供述，原審判決雖未援用為判決之基礎，致取捨證
據與第一審判決不盡一致，然原審以第一審論處乙○○常業圖利
容留性交罪刑之判決結果，並無違誤而予以維持，亦難指為違背
法令。上訴意旨執以指摘，俱與得上訴第三審之理由不相適合。
（二）、刑法上所謂常業犯，指反覆以同種類行為為目的之社會
活動之職業性犯罪而言，至於犯罪所得之多寡，則非所問。原判
決以乙○○等長期合夥承租合利太飯店九樓或六樓套房之固定場
所，多次招徠不特定男客而容留女子與男客在該等套房內從事性
交易，收費圖利，依卷附月報表記載每月營業額並高達二十餘萬
元至四十餘萬元不等，乃認乙○○等以之為業，而對其多次圖利
容留性交犯行論以常業犯，並無不合。上訴意旨猶以乙○○等合
夥經營盈餘僅數千元，且僅有一容留行為應屬接續犯云云，指摘
原判決不當，核亦非適法之第三審上訴理由。（三）、丙○○指
證甲○○有原判決事實欄所載向其收受賄款犯行，證人戊○○雖
未親睹丙○○交付賄款予甲○○，然其所證丙○○剛接手合夥業
務時，丁○○即告知丙○○「黑龍」固定於每月十日前來索取款
項，印象中有二次聞及「黑龍」打電話表示時間到了，丙○○迅
即攜二萬元下樓，九十二年十月間，在丙○○台中市○○路○段
住處或店裡，並曾聽聞丙○○為每月付款二萬元予甲○○一事出
言抱怨等情，則係其親身經歷之事實，並非傳聞，原判決以之為
證據，復佐以扣案記事本，確有「龍」、「黑龍」或「龍哥」及
二萬元之記載，對照扣案月報表稅金欄確載有二萬元之數額等補
強證據，乃認丙○○上開證言確具真實性，而丁○○所述月報表
上所載稅金係給付出面頂罪人頭之款項云云，則純屬迴護，不予
採信，另己○○於調查員詢問時所為其因從事性交易遭甲○○查
獲，甲○○因此向其索取規費之供述，核與通訊監察所取得甲○
○、己○○分別與丙○○之電話通話內容，亦顯示甲○○確因己
○○經營性交易向己○○索賄，己○○亦應允付款並籌措款項，
嗣卻因故未能給付等情相符。至己○○嗣於偵查中改稱其因打算
返回高雄工作，故無付款之意云云，則與上開事證不符。原判決
因而僅採信己○○於調查時之供述，俱已於理由內分別闡述甚詳
，要無上訴意旨所指理由不備、不適用法則或適用不當之違失。
（四）、刑法第二百三十一條第三項所指「包庇」，固非僅消極
不予查緝或禁止，而須有包攬庇護之積極行為，始足當之，然舉
凡予以掩蔽庇護或排除外力干擾以便利犯罪、協助規避檢查等使
他人之犯罪不易被人發覺之行為等，均屬包庇之積極行為。原判
決依憑丙○○所供甲○○曾二次告知警方將前往臨檢之訊息，及
扣案之丙○○記事本上亦有臨檢時間之記載等情，而推論甲○○
確洩漏警方臨檢訊息予丙○○；復援引庚○○所供其經甲○○等
人查獲後，即向甲○○陳明係以電話與「阿瑞」聯絡，經「阿瑞
」媒介大陸女子與其性交易，警詢筆錄記載其係撥打汽車玻璃上
小廣告所載之電話號碼，洽詢性交易之女子云者，乃配合依照警
察事先製妥之筆錄而為之供述等語，及卷附監聽譯文亦顯示甲○
○明知庚○○所指媒介性交易女子之「阿瑞」即己○○，因認甲
○○擅自編纂上開明知為不實之筆錄。並以甲○○上開洩秘與製
作不實筆錄之行為，已足使乙○○、丙○○及己○○規避警方之
檢查，防免彼等從事性交易犯罪遭查獲，自屬包庇之積極行為，
乃論以上開包庇罪責。上訴意旨，無視原判決之上揭論述，猶指
原判決理由不備，顯係未依卷證而為指摘。至其餘上訴意旨，或
係就屬原審採證認事職權之適法行使及原判決已說明事項，徒憑
己見，任意指摘為違法，且仍為單純事實之爭執，或對原判決就
法律所為適法之解釋，徒憑己見任意指摘，客觀上亦顯不足據以
辨認原判決具備違背法令之形式。依上揭說明，上訴人二人之上
訴均為違背法律上之程式，俱應予以駁回。至原判決認甲○○尚
牽連犯洩漏國防以外之秘密罪之不得上訴第三審罪名部分，因其
上訴違背職務收受賄賂等重罪部分為不合法，則此輕罪部分，自
無從適用審判不可分之原則，併為實體上之審判，亦應從程序上
予以駁回。
據上論結，應依刑事訴訟法第三百九十五條前段，判決如主文。
中    華    民    國    九十七    年   四   月   三   日
                      最高法院刑事第五庭
                          審判長法官  張  淳  淙
                                法官  劉  介  民
                                法官  張  春  福
                                法官  蔡  彩  貞
                                法官  林  俊  益
      本件正本證明與原本無異
                                      書  記  官
中    華    民    國  九十七  年    四    月    十    日
                                                    M

司法院資訊處製作；財團法人民間司法改革基金會備份。
